臺灣臺北地方法院刑事裁定　　　　　　　　　　　　　九十三年度聲判字第八八號
　　聲　請　人　甲○○
　　即 告訴 人
　　代　理　人　邱曉欣律師
　　被　　　告　乙○○
右列聲請人因告訴被告妨害祕密案件，不服臺灣高等法院檢察署檢察長駁回再議之處
分（九十三年度上聲議字第一五０五號），聲請交付審判，本院裁定如左：
    主    文
本件聲請駁回。
    理    由
一、按告訴人不服上級法院檢察署檢察長或檢察總長認再議為無理由而駁回之處分者
    ，得於接受處分書後十日內委任律師提出理由狀，向該管第一審法院聲請交付審
    判；法院認為交付審判之聲請不合法或無理由者，應駁回之。刑事訴訟法第二百
    五十八條之一及第二百五十八條之三第二項前段分別定有明文。
二、本件聲請人甲○○於民國九十二年十一月十一日以被告乙○○涉犯妨害書信祕密
    罪，向臺灣臺北地方法院檢察署提出告訴，嗣經該署於九十二年十一月十二日以
    九十二年度他字第七八一一號開始偵查，再於九十三年二月十日改分九十三年度
    偵字第三二四四號，並於九十三年二月十八日以九十三年度偵字第三二四四號為
    不起訴處分後，聲請人不服，再行聲請再議，嗣經臺灣高等法院檢察署檢察長於
    九十三年四月二十三日以九十三年度上聲議字第一五０五號處分書以再議為無理
    由而駁回再議。
三、聲請交付審判意旨略以：(1)原處分書認聲請人於九十二年四月二十五日即已收到
    被告轉交內附教育部00000000000號公文之平信信封，且亦知悉係被
    告開拆信封，卻遲至九十二年十一月十一日始提出告訴，已逾告訴期間，顯屬誤
    會。因聲請人係於九十二年五月十五日始收受被告轉交內附教育部000000
    00000號公文之平信信封，至於教育部何以又於九十二年五月二日再以掛號
    郵寄聲請人，則非聲請人所能知悉。蓋教育部之前亦曾在聲請人並未要求、亦未
    有拒收之情況下，於不同日期重複交寄書函予聲請人之情形，此項事實有教育部
    九十二年五月十二日台人（一）字第０九二００六七七四四號書函影本一紙在卷
    可稽，故教育部並非一定在收受聲請人之拒收退件平信後，才以原件改用非開窗
    式信件於九十二年五月二日再以掛號郵寄聲請人。(2)被告為國立臺北商業技術學
    院總務處文書組長，於九十二年四月二十五日收受教育部寄給聲請人之信件，以
    信件之外觀視之，並無法識別受信人為聲請人之情形，其身為文書組長，並非第
    一線工作人員，無立即開拆聲請人信件之必要。(3)公務機關文書銷毀必須簽准，
    不得私自銷毀，惟教育部於九十三年一月十六日台總（三）字第０九三０００五
    二五號書函稱：「該平信信封遭聲請人拒收退回教育部，原平信信封已拆過且有
    當事人拒收及郵局蓋用退件等字樣，已依廢棄物處理掉．．。」等語，其作業顯
    與上開行政院頒布之事務管理手冊之文書處理流程未符。為此聲請人於接受臺灣
    高等法院檢察署檢察長九十三年度上聲議字第一五０五號處分書後十日內即委任
    邱曉欣律師提出聲請理由狀，聲請本院交付審判等語。
四、按犯刑法第三百十五條之妨害書信祕密罪，依同法第三百十九條之規定，須告訴
    乃論。次按告訴乃論之罪，其告訴應自得為告訴之人知悉犯人之時起，於六個月
    內為之；如已逾告訴期間者，檢察官應為不起訴之處分，刑事訴訟法第二百三十
    七條第一項及第二百五十二條第五款亦分別定有明文。
五、經查：被告於九十二年十二月二十三日偵查時固不否認有開拆上揭教育部寄送予
    聲請人信件乙節，惟辯稱：「該信約九十二年四月二十五日收到，因為該信的受
    文者被遮住了，只看到地址。我以為是教育部給學校的公文，就把信拆開，我看
    見受文者不是我們學校，就沒有再看，也沒有交給其他人看，就請工友轉交給聲
    請人，聲請人很生氣，打電話給我，說他拒收，到了星期一即四月二十八日，他
    退還信件，我們把信退回教育部，並且打電話告訴教育部，教育部在五月二日以
    掛號信將同文號的信件寄來。並庭呈聲請人於該校申訴委員會所附信封郵局戳記
    為九十二年四月二十四日及教育部於九十二年五月二日再將該信封以掛號郵寄聲
    請人之掛號資料影本等資料。」（見臺灣臺北地方法院檢察署九十二年度他字第
    七八一一號偵查卷宗第三十五頁、第三十八頁至第四十頁）等語，核與教育部九
    十三年一月十六日台總（三）字第０九三０００五０二五號書函說明二內容載：
    「有關本部00000000000號公文係於九十二年四月二十二日發文，於
    四月二十四日以平信寄國立臺北商業技術學院，受文者為聲請人，被告曾以該平
    信信件遭聲請人拒收為由退回教育部，並由教育部以原件改用非開窗式之信封於
    九十二年五月二日再以掛號郵寄聲請人，由聲請人於九十二年五月五日簽收。」
    （見同右偵查卷宗第五十六頁）等情相符，足認被告前揭辯稱其於九十二年四月
    二十五日即已將上開內附教育部00000000000號公文之平信信封轉交
    予聲請人等語，應堪採信。是聲請人前開空言指稱係於九十二年五月十五日始收
    受被告轉交之內附教育部00000000000號公文之平信信封云云，要無
    可採。至聲請人另提出教育部九十二年五月十二日台人（一）字第０九二００六
　　七七四四號書函影本一紙（見本院卷）欲證明教育部之前亦曾在聲請人並未要求
    、亦未有拒收之情況下，於不同日期重複交寄書函予聲請人之情形，故教育部並
    非一定在聲請人拒收退件後，才會再以掛號郵寄給聲請人，惟觀諸該書函內容載
    ：「主旨：關於先生（即聲請人）本（九十二）年四月二十九日函，指陳國立臺
    北商業技術學院前校長林昇平等人涉嫌貪瀆事件及違法任用薛平山兼任該校主任
    祕書一案，復請查照。說明：一、有關國立臺北商業技術學院前校長吳昇平等人
  　涉貪瀆事件及副教授薛平山兼任該校主任祕書，違反相關規定一案，本部前於九
    十二年四月二十二日、同年月二十三日及二十四日分別以台人（一）字第０九二
    ００五五四七九號書函、台人（一）字第０九二００五五四七號書函及台人（一
    ）字第０九二００五七六一一號書函函復台端在案。二、本案係屬同一事由而一
    再陳情案件，依「行政院暨所各機關處理人民陳情案件要點」第十四點第二款規
    定，不再函復。」等情，應為聲請人前已有三次向教育部陳情國立臺北商業技術
    學院前校長吳昇平涉嫌貪瀆事件及違法任用薛平山教授兼任該校主任祕書一案，
    經教育部三次函復聲請人後，再經聲請人第四次以同一事由向教育部陳情，教育
    部始以上開書函函復聲請人，並非如聲請人所稱在並未要求之情形下，教育部會
    自行重複寄送書函；況依該書函內容所示，亦不代表教育部在收受人拒收退件後
    ，不得重複寄送。再查：聲請人既係於九十二年四月二十五日即已收到被告轉交
    內附教育部00000000000號公文之平信信封，且已明確知悉係被告開
    拆該信件，卻遲至九十二年十一月十一日始具狀（見同右偵查卷宗第一頁）向臺
    灣臺北地方法院檢察署提出告訴，顯已逾六個月之告訴期間；又告訴期間為訴訟
 　 條件，檢察官就受理之案件，應先審查是否具備訴訟要件，而後審查有無欠缺處
    罰條件，本件聲請人提出告訴時已逾告訴期間，已如前述，是原處分書認定本件
    不備訴訟條件而為不起訴之處分，尚非無據。末查：本件聲請人提出告訴時已逾
    告訴期間，欠缺訴訟條件，既應先於處罰條件審查，故對於聲請交付審判意旨(2)
    及(3)所述之理由，本院則無庸再予以審就。綜前所述，本件聲請人於接受上揭處
    分書後十日內即委任邱曉欣律師以聲請理由狀向本院聲請交付審判，然臺灣高等
    法院檢察署檢察長維持臺灣臺北地方法院檢察署檢察官九十三年度偵字第三二四
    四號為不起訴處分，另認本件已逾告訴期間而不備訴訟條件並為不起訴處分，經
    核並無不符，是依首開法條之規定，本件聲請人所為交付審判之聲請無理由，依
    法應予駁回。
六、依刑事訴訟法第二百五十八條之三第二項前段，裁定如主文。
中　　　華　　　民　　　國　　九十三　　年　　　六　　　月　　 十八 　　日
                                臺灣臺北地方法院刑事第七庭
                                    審判長法官  梁耀鑌
                                    　　　法官  蕭清清
　　　　　　　　　　　　　　　　　　　　　法官　蔡正雄
右正本證明與原本無異。
本裁定不得抗告。
                                        書記官  葉潔如
中　　　華　　　民　　　國　　九十三　　年　　　六　　　月　　 十八 　　日
